臺灣新竹地方法院刑事判決
110年度交易字第290號
公  訴  人  臺灣新竹地方檢察署檢察官
被      告  何兆杰



                    （現另案於法務部○○○○○○○執行  中）
上列被告因過失傷害案件，經檢察官提起公訴（110年度調偵字
第52號），本院依簡式審判程序判決如下：                 
    主  文
何兆杰機車駕駛人，無駕駛執照騎車犯過失傷害罪，處拘役伍拾
伍日，如易科罰金，以新臺幣壹仟元折算壹日。
    事  實
一、本件犯罪事實： 
    何兆杰其原考領之普通重型機車駕駛執照於民國105年10月3
    日起業遭吊銷處分，而未持有適法之駕駛執照，竟仍於109
    年8月5日6時4分許，無駕駛執照騎駛車牌號碼000-000號普
    通重型機車，沿新竹縣竹東鎮東林路由西往東方向行駛，行
    經新竹縣竹東鎮東林路與長春路口時，本應注意車輛行駛至
    交岔路口，其行進、轉彎應遵守燈光號誌之指示，且應注意
    車前狀況，隨時採取必要之安全措施；而依當時天候晴、日
    間有自然光、路面乾燥、無缺陷亦無障礙物、視距良好等情
    況觀之，並無不能注意之情事，竟疏未注意貿然闖越紅燈騎
    駛。適李皓民騎駛車牌號碼000-0000號普通重型機車搭載莫
    怡君，沿長春路由南往北方向行駛至該路口，見狀閃避不及
    2 車因而發生碰撞，致李皓民人、車倒地，受有胸部、右側
    大腿挫傷、左側肘部、右側手部擦傷等傷害。
二、案經李皓民訴由新竹縣政府警察局竹東分局報告臺灣新竹地
    方檢察署檢察官偵查起訴。
    理  由
壹、程序事項：
    本件被告何兆杰所犯之罪，非死刑、無期徒刑、最輕本刑為
    3 年以上有期徒刑之罪，或高等法院管轄第一審之案件，被
    告於本院準備程序進行中，就被訴事實為有罪之陳述，經本
    院認合於刑事訴訟法第273 條之1 第1 項之規定，裁定進行
    簡式審判程序，合先敘明。又按簡式審判程序之證據調查，
    不受第159 條第1 項之限制，刑事訴訟法第273 條之2 定有
    明文，是於行簡式審判程序之案件，被告以外之人於審判外
    之陳述，除有其他不得作為證據之法定事由外，應認具有證
    據能力。
貳、實體部分：
一、認定犯罪事實所憑證據及理由：
  ㈠前揭犯罪事實，業據被告於警詢、偵查、本院準備程序及簡
    式審判程序時均坦承不諱（9282號偵卷第4頁至第6頁、第78
    頁；本院卷第97頁、第111頁），核與證人即告訴人李皓民
    、證人莫怡君於警詢、偵查中之證述（9282號偵卷第7頁至
    第8頁、第9頁至第10頁、第11頁至第12頁、第13頁至第14頁
    、第72頁）情節大致相符，並有道路交通事故現場圖、道路
    交通事故調查報告表㈠、㈡、新竹縣政府警察局舉發違反道路
    交通管理事件通知單影本、臺北榮民總醫院新竹分院診斷證
    明書、證號查詢機車駕駛人資料各1 份、道路交通事故照片
    數張（9282號偵卷第16頁、第18頁、第19頁、第20頁至第25
    頁、第29頁、第30頁；52號調偵卷第6頁）附卷可稽，足認
    被告上開任意性之自白與事實相符，堪以採信。綜上，本案
    事證明確，被告犯行洵堪認定，應依法論科。
  ㈡按汽車行駛至交岔路口，其行進、轉彎應遵守燈光號誌之指
    示；又行駛時駕駛人應注意車前狀況，並隨時採取必要之安
    全措施，道路交通安全規則第102條第1項第1款、第94條第3
    項分別定有明文。經查，被告於前揭時、地騎駛普通重型機
    車，自負有上開注意義務，而依卷附之道路交通事故調查報
    告表㈠記載，被告肇事時之路況天候晴、日間有自然光、路
    面乾燥、無缺陷亦無障礙物、視距良好等情況觀之，並無不
    能注意之情事，竟仍疏未注意，貿然闖越紅燈騎駛，使沿長
    春路由南往北方向行駛至該路口之告訴人閃避不及發生碰撞
    人、車倒地，因而受有上開之傷害，堪認被告對於本件車禍
    之發生，確有未遵守交通號誌及未注意車前狀況之過失，應
    甚明確。據此，本件車禍既係因被告之過失所致，而告訴人
    亦確因本件車禍受有上開傷害，顯然被告之過失與告訴人之
    傷害間確具有相當因果關係無訛。從而，本件事證明確，被
    告犯行堪予認定，應依法論科。　
二、論罪科刑：
  ㈠按汽車（含機車）駕駛人，無駕駛執照駕車、酒醉駕車，因
    而致人受傷或死亡，依法應負刑事責任者，加重其刑至二分
    之一，道路交通管理處罰條例第86條第1 項定有明文。依其
    文義觀察，係就刑法第276 條之過失致人於死罪，同法第28
    4 條之過失傷害（及致重傷）罪之基本犯罪類型，對於加害
    人無駕駛執照駕車、酒醉駕車，因而致人受傷或死亡之特殊
    行為要件予以加重處罰，已就上述刑法第276 條第1 、2 項
    ，同法第284 條各罪犯罪類型變更之個別犯罪行為予以加重
    ，而成另一獨立之罪名，自屬刑法分則加重之性質（最高法
    院99年度台非字第198號判決意旨參照）。查被告所持普通
    重型機車駕駛執照業因先前違反道路交通管理處罰條例經監
    理機關吊銷，並逕行註銷在案，有證號查詢機車駕駛人資料
    、新竹縣政府警察局舉發違反道路交通管理事件通知單影本
    各1份附卷可參（52號調偵卷第6頁；9282號偵卷第29頁），
    則被告無駕駛執照騎駛普通重型機車肇事致人受傷，核被告
    所為係犯道路交通管理處罰條例第86條第1 項、刑法第284 
    條前段之機車駕駛人無駕駛執照騎車而過失傷害罪，並應依
    道路交通管理處罰條例第86條第1 項之規定加重其刑。　　
　㈡爰審酌被告本應遵守行車相關規定，而案發當時不論路況、
    視距均屬良好，被告無駕駛執照騎駛上揭普通重型機車，卻
    未注意車前狀況且未遵守燈光號誌闖越紅燈騎駛，而肇致本
    案車禍，使告訴人受有前揭傷害，造成告訴人生活不便及精
    神痛苦，其所為實值非難，惟考量被告犯後坦承犯行，態度
    尚謂良好，兼衡被告之過失情節、國中畢業之智識程度，前
    從事消防工程工作，日薪新臺幣1,200元，家庭經濟狀況勉
    持，入監前獨居，未婚無子女等一切情狀（本院卷第113頁
    ），量處如主文所示之刑，並諭知易科罰金之折算標準。
據上論斷，應依刑事訴訟法第273條之1第1項、第299條第1項前
段，判決如主文。
本案經檢察官黃翊雯提起公訴，檢察官劉正祥到庭執行職務。
中　　華　　民　　國　　110 　年　　8 　　月　　2 　　日
                  刑事第二庭    法  官  　崔恩寧
以上正本證明與原本無異。
如不服本判決應於收受本判決後20日內向本院提出上訴書狀，上
訴書狀應敘述具體理由。上訴書狀未敘述上訴理由者，應於上訴
期間屆滿後20日內補提理由書狀於本院(均須按他造當事人之人
數附繕本 )「切勿逕送上級法院」。 
中　　華　　民　　國　　110 　年　　8 　　月　　2 　　日
                                 書記官   莊琬婷 

附錄本案論罪科刑法條：
刑法第284條
因過失傷害人者，處一年以下有期徒刑、拘役或十萬元以下罰金
；致重傷者，處三年以下有期徒刑、拘役或三十萬元以下罰金。
道路交通管理處罰條例第86條
汽車駕駛人，無駕駛執照駕車、酒醉駕車、吸食毒品或迷幻藥駕
車、行駛人行道或行經行人穿越道不依規定讓行人優先通行，因
而致人受傷或死亡，依法應負刑事責任者，加重其刑至二分之一
。